臺北高等行政法院判決
　　　　　　　　　　　　　　　92年度訴字第05686號
　　　　　　　　　　　　　　　.
原　　　告　建誠食品有限公司
代　表　人　甲○○
被　　　告　財政部基隆關稅局
代　表　人　朱恩烈（局長）
訴訟代理人　乙○○
上列當事人間因虛報進口貨物產地事件，原告不服財政部中華民
國92年11月12日台財訴字第0920059378號訴願決定，提起行政訴
訟。本院判決如下：
　　主  文
原告之訴駁回。
訴訟費用由原告負擔。
　　事  實
甲、事實概要：
    緣原告於民國 (以下同)91 年4月26日委由照明報關行向被
    告申報自香港進口DRIED DAY LILY乙批 (報單號碼：
    第ＡＷ／91／1992／0146號)，原申報產地為泰國，經被告
    查核結果，實際產地為中國大陸，且該貨物非屬經經濟部公
    告准許間接進口之大陸物品，認原告涉有虛報進口貨物產地
    ，逃避管制之情事，被告乃依海關緝私條例第37條第3項轉
    據同條例第36條第1項及第44條之規定，處原告貨價2倍之罰
    鍰計182,478元，並追徵所漏進口稅款233,985元。原告不服
    ，申請復查，未獲變更，提起訴願，亦遭決定駁回，遂向本
    院提起本件訴訟。
乙、兩造聲明：
　一、原告聲明：訴願決定、復查決定及原處分均撤銷。
　二、被告聲明：駁回原告之訴。
丙、兩造之爭點：
    原告主張系爭貨物產地為泰國是否可採？
原告主張：
一、按本件系爭之金針菜之產地認定，被告認定該貨係由香港運
    至台灣，非泰國產品，然而貨品確係泰國產品，有泰國產地
    證明書為憑。
二、產地之認定如有爭議，應以輸出國之產地證明為主，與運輸
    方式無關，本案進口報關時即附有泰國DEPARTMENT OF
    FOREIGN TRADE官方出具之產地證明文件，被告竟不予採信
    ，綜觀訴願決定書全卷，被告僅不著邊際的說，原告所提供
    之提單及船公司說明書，經我駐外單位查證結果均不正確，
    並未說原告所提供之產地證明書為假。既然產地證明非假，
    何以不採認，令人難以信服。
三、訴願決定書第3項第1行另說「且經向鄰近出口商所在處之海
    關查詢也無查出任何乾金針菜出口之資料」，既然被告說泰
    國沒有金針菜之出口資料，然原告一再主張之另案AA/91/
    1463/0601申報由泰國輸入之金針菜，經被告認定為泰國貨
    放行在案，同一被告為何有不同之認定。
四、原告所進口之金針菜確係與友森貿易公司91年3月20日所進
    口之泰國金針菜同一貨物 (包裝色澤無不同)該二批金針菜
    被告均留有貨樣，原告向被告異議時，曾要求就二批
    貨物之樣品檢驗鑑定是否同一產地，被告並未就所留
    樣品予以鑑定，竟片面說原告所進口之金針菜與友森公司進
    口之金針菜因運輸方式不同，所以不能相比較，顯然程序不
    合。
五、本案原告所進口之金針菜確係與友森貿易公司由泰國進口之
    金針菜同一貨主 (同一人向泰國同一公司購買)，有不同產
    地認定，亦有違誠信公平。
被告主張：
一、按報運貨物進口而有虛報所運貨物之產地，而涉及逃避管制
    者，得視情節輕重，處貨價1倍至3倍罰鍰，併沒入其貨物，
    追徵其所漏或沖退之稅款，為海關緝私條例第37條第3項、
    同條例第36條第1、3項所明定。本案原告涉有虛報產地，逃
    避管制之違法行為，已如前述，被告因據論處，於法洵無不
    合。
二、訴願理由 (一)、(二)、(三)、(四)略稱：「按本案系爭之
    金針菜．．確係泰國產品，有泰國產地證明書為憑」「產
    地之認定如有爭議，應以輸出國之產地證明為主．．」「
    ．．另案ＡＡ／91／1463 ／0601申報由泰國輪入之金針菜
    ，經被告認定為泰國貨放行在案，同一被告為何有不同之
    認定」「原告所進口之金針菜確係與友森貿易公司．．所
    進口之泰國金針菜同一貨物．．。」等節，查原告所提供泰
    國至香港之提單及香港船公司之說明書，經我駐外單位查證
    結果均不正確；又所提供之泰國出口報單不僅內容有誤，且
    報單序號與泰國被告之規定亦不相同，復經向鄰近本案出口
    商所在處之被告查詢，也無查出任何乾金針出口資料，原告
    所提之事證自不足採，至所提另案相同貨物，經查業經關稅
    總局進口貨品原產地認定委員會審議決議認定其原產地為泰
    國，不僅係由泰國曼谷直航進口，與本案在香港裝船起運不
    同，且其供應商亦不相同，兩者無法查証必然為同一貨物，
    自不得據以證實系爭貨物亦為泰國產製；而進口貨物是否有
    虛報情事，係以報單上原申報與實際來貨是否相符為認定之
    依據，系爭貨物既經關稅總局進口貨品原產地認定委員會會
    議審議決議認定其產地為中國大陸，而該委員會係由關稅總
    局會同學者專家等所組成，其認定結果自具公信力應無庸置
    疑。原告涉有虛報貨物產地，逃避管制之違法情事已至臻明
    確。從而，被告依據首揭法條規定所為之處分，核屬允洽，
    應請予以維持。
　　理  由
甲、程序方面：
    本件被告代表人於原告起訴後變更為朱恩烈，經其聲明承受
    訴訟，核並無不合，應予准許。
乙、實體方面：
一、按報運貨物進口而有虛報所運貨物之產地，而涉及逃避管制
    者，得視情節輕重，處貨價1倍至3倍罰鍰，併沒入其貨物，
    追徵其所漏或沖退之稅款，為海關緝私條例第37條第3項、
    同條例第36條第1、3項所明定。
二、緣原告於91年4月26日委由照明報關行向被告申報自香港進
    口系爭貨物乙批，原申報產地為泰國，經被告查核結果，實
    際產地為中國大陸，且該貨物非屬經經濟部公告准許間接進
    口之大陸物品，認原告涉有虛報進口貨物產地，逃避管制之
    情事，被告乃依海關緝私條例第37條第3項轉據同條例第36
    條第1項及第44條之規定，處原告貨價2倍之罰鍰計182,478
    元，並追徵所漏進口稅款233,985元。原告不服，主張如事
    實欄所載。本案所需審究者為原告主張系爭貨物產地為泰國
    是否可採？
三、原告雖主張略以產地之認定如有爭議，應以輸出國之產地證
    明為主，與運輸方式無關，本案進口報關時即附有泰國
    DEPARTMENT OF FOREIGN TRADE官方出具之產地證明文件，
    被告竟不予採信，僅稱原告提供之提單及船公司說明書，經
    我駐外單位查證結果均不正確，並未說原告所提供之產地證
    明書為假，既然產地證明非假，何以不採認，令人難以信服
    云云。惟查，原告所提出之據稱係泰國外貿部簽發之產地證
    明書，並未經我國駐該國之相關單位認證，已不具文書之形
    式真正效力；更何況依該產地證明書記載，貨物於「2002年
    4月11日裝船，而證明書簽發日期為「2002年4月23日」，貨
    物早已裝船出境，嗣後又如何能證明其產地？參諸下述出口
    報單不實情事，該所謂產地證明並無證據力可言，原告主張
    單憑該產地證明，即應認本件來貨為泰國生產，自無可採。
    次查，本件原告所提出之泰國至香港之出口報單及香港船公
    司之說明書，經被告向我駐外單位查證，嗣經（一）遠東貿
    易服務中心駐香港辦事處92年6月9日港經發字第00305555號
    函查復「．．以掛號函請香港船公司PACIFIC WORLD
    LOGISTICS CO.,LTD.遭郵局退件，經查香港公司駐冊處並無
    該公司登記資料；據說明書所載電話號碼 (000-00000000)
    聯絡為『展通國際公司』，該公司告稱本案貨物係由其代辦
    轉運到台灣，PACIFIC WORLD LOGISTICS CO.,LTD.為該公司
    泰國代理，因係由泰國來貨，所以文件上顯示為出貨單位，
    另有關文件已消檔，無法提供等語」，則該出具證明之香港
    PACIFIC WORLD LOGISTI CS CO.,LTD.公司，既經查證香港
    公司駐冊處並無該公司登記資料，足認並非香港公司，其說
    明書自不足採信；（二）原告提供之泰國出口報單第980320
    號，經被告據駐泰國代表處92年5月29日泰經組字第
    091OOO1129-0號函檢附泰國海關廳第05O1/3338號查復函稱
    「經查該報單形式與本廳規定之表格相同，但內容有誤，例
    如無出口地點代碼，兌換率不正確等，依據出口報單影本內
    容不足以確認該貨品是否依照海關出口手續辦理，因海關所
    規定之出口報單序號為14碼及稅務廳核發之個人繳稅證號碼
    為1O碼，而此出口報單上之號碼僅為6碼，個人繳稅證號碼
    為11碼。此外，經洽農業合作部農業廳有關金針之生產地，
    該廳告知泰國栽培金針地區幾乎都位於泰北、清邁、清萊，
    係進口自荷蘭，目的為栽培種植花朵出售而已。另已向鄰近
    本案出口商所在處之勿洞縣海關查詢，也無查出任何乾金針
    出口資料」等情，有財政部關稅總局92年6月27日台總局認
    字第0920104457號函附於原處分機關卷可參，是以該泰國出
    口報單並非真實，原告據以主張，亦無可採。
四、原告雖又主張係與案外人友森貿易公司由泰國進口之金針菜
    同一貨主 (同一人向泰國同一公司購買)，被告為不同產地
    認定，亦有違誠信公平云云。惟查，友森貿易公司
    AA/91/1463/0601號進口報單之賣方與原告本件進口所申報
    之賣方T.KUBAHA TRADING CO,LTD並非同一公司，有被告提
    出之友森貿易公司進口報單影本附卷可參，是原告所稱向同
    一廠商訂購一節，要無可採；又友森貿易公司進口貨物係由
    泰國曼谷直航進口，經關稅總局進口貨品原產地認定委員會
    審議決議認定其原產地為泰國；而本案來貨係在香港裝船起
    運，原告所提出之泰國出口報單並不實在，已如前述，且復
    經泰國海關廳向鄰近「本案出口商」（友森公司案為不同出
    口商）所在處之勿洞縣海關查詢，也無查出任何乾金針出口
    資料，足證本件並非泰國出口者，是原告所稱為泰國散裝運
    至香港裝櫃及與友森公司為同批貨物云云，要無可採。至於
    原告所提出之紙箱包裝照片，並不能證明為相同貨物，原告
    請求比對友森公司進口貨物及傳訊銷售友森公司進口貨之勇
    峰公司負責人作證一節，查金針為農產品，無從以比對方式
    或由第三者證明其產地，原告請求調查證據，核無調查必要
    ，併此敘明。
五、從而，被告以原告所申報之產地為泰國為不可採，並依關稅
    總局進口貨品原產地認定委員會會議審議決議認定其產地為
    中國大陸，而依首揭規定處罰並追徵所漏稅款，原處分並無
    違誤，訴願決定予以維持，亦無不合，原告起訴意旨為無理
    由，應予駁回。
據上論結，本件原告之訴為無理由，爰依行政訴訟法第98條第3項
前段，判決如主文。
中　　華　　民　　國　　94　　年　 　1　　月　 19  　 日
                               第五庭審判長法官   張瓊文
                                           法官   劉介中
                                           法官   黃清光
上為正本係照原本作成。
如不服本判決，應於送達後20日內，向本院提出上訴狀並表明上
訴理由，如於本判決宣示後送達前提起上訴者，應於判決送達後
20日內補提上訴理由書（須按他造人數附繕本）。
中　　華　　民　　國　　94　　年　 　1　　月　 19  　 日
            　　　　　　　　　　　　 　　書記官   楊子鋒
